【裁判字號】    89,台非,155
【裁判日期】    890608
【裁判案由】    違反毒品危害防制條例
【裁判全文】
最高法院刑事判決                                八十九年度台非字第一五五號
    上訴人  最高法院檢察署檢察總長
    被  告  甲○○
右上訴人因被告違反毒品危害防制條例案件，對於台灣彰化地方法院員林簡易庭中華
民國八十八年十月二十六日第一審簡易確定判決（八十八年度員簡字第一七號，聲請
簡易判決處刑案號：台灣彰化地方法院檢察署八十七年度偵緝字第四○○號），認為
違法，提起非常上訴，本院判決如左：
    主  文
原判決關於宣告緩刑違背法令部分撤銷。
    理  由
非常上訴理由稱：「一按判決適用法則不當者，為違背法令。又依法應於審判期日調
查之證據而未予調查者。其判決當然為違背法令，分別為刑事訴訟法第三百七十八條
、第三百七十九條第十款所明定。而證據雖已調查而其內容尚未明瞭者，即與未經調
查者無異，如遽行判決，仍屬應於審判期日調查之證據而未予調查，最高法院三十一
年上字第八七號著有判例。又依法應於審判期日調查之證據而未予調查，致適用法令
違誤而顯然於判決有影響者，該項確定判決即屬判決違背法令，應有刑事訴訟法第四
百四十七條第一項第一款規定之適用，亦有司法院大法官會議釋字第一八一號解釋可
資參照。又刑法第七十四條規定緩刑之宣告，須以未曾受有期徒刑以上刑之宣告或前
曾受有期徒刑以上刑之宣告，執行完畢或赦免後，五年以內未曾受有期徒刑以上刑之
宣告為要件。所謂受有期徒刑以上刑之宣告者，只須受刑之宣告確定為已足，至是否
執行，在所不問。因而前已受有期徒刑以上刑之宣告確定者，即不得於後案宣告緩刑
，復有最高法院五十四年台非字第一四八號判例可按。故被告前所犯案件曾否受有期
徒刑以上刑之宣告，乃本案得否宣告緩刑之前提要件，亦即得否適用刑法第七十四條
之基礎，自有調查之必要。本件被告前因贓物案件，經台灣彰化地方法院於（民國，
下同）八十八年三月十八日以八十八年度易字第三○號判處有期徒刑參月，於八十八
年四月十六日確定，並於同年六月二十九日起算刑期，迄同年九月二十八日執行完畢
，有台灣彰化地方法院檢察署刑案資料查註紀錄表一份附卷可稽。詎台灣彰化地方法
院法官仍於八十八年十月二十六日，以被告違反毒品危害防制條例案件，判處有期徒
刑參月，緩刑參年，揆諸首開說明，被告前曾受有期徒刑之宣告，刑之執行完畢後，
五年之內又因本件受有期徒刑之宣告，自不能為緩刑之宣告，故顯有判決適用法則不
當之違背法令。二案經確定，爰依刑事訴訟法第四百四十一條、第四百四十三條提起
非常上訴，以資糾正。」等語。
本院按依刑法第七十四條之規定，得宣告緩刑者，以未曾受有期徒刑以上刑之宣告或
前受有期徒刑以上刑之宣告，執行完畢或赦免後，五年以內未曾受有期徒刑以上刑之
宣告為要件。是凡在判決前已經受有期徒刑以上刑之宣告確定者，即不合於刑法第七
十四條第一款之緩刑要件。而有關被告前科執行情形，以及是否符合宣告緩刑之要件
，乃屬法院應於審判期日依職權調查之事項。本件被告甲○○前因犯贓物罪，經台灣
彰化地方法院於八十八年三月十八日，以八十八年度易字第三○號判決判處有期徒刑
三月，於同年四月十六日確定，並於同年六月二十九日起算刑期，迄同年九月二十八
日執行完畢，有台灣彰化地方法院檢察署刑案資料查註紀錄表一份附卷可稽。則本件
被告所犯連續施用第二級毒品罪，於八十八年十月二十六日判決時，即不得再為緩刑
之宣告，乃原判決適用刑法第七十四條第一款，於判處被告有期徒刑三月（如易科罰
金，以三百元折算一日）外，併予宣告緩刑三年，自屬違背法令。案經確定，非常上
訴意旨執以指摘，洵有理由，惟原判決尚非不利於被告，應由本院將原判決關於宣告
緩刑之違背法令部分撤銷，以資糾正。
據上論結，應依刑事訴訟法第四百四十七條第一項第一款前段，判決如主文。
中      華      民      國    八十九    年      六      月      八      日
                              最高法院刑事第十一庭
                                  審判長法官  莊  登  照
                                        法官  洪  明  輝
                                        法官  蔡  清  遊
                                        法官  黃  一  鑫
                                        法官  林  秀  夫
      右正本證明與原本無異
                                              書  記  官
中      華      民      國    八十九    年      六      月    二十一    日


司法院資訊處製作；財團法人民間司法改革基金會備份。
